臺灣高等法院刑事判決　　　　　　　　　　　　　九十三年度上訴字第一二一二號
　　上　訴　人　臺灣板橋地方法院檢察署檢察官
　　上　訴　人
　　即　被　告　甲○○
　　選任辯護人　張伯時律師
右上訴人因被告殺人未遂案件，不服臺灣板橋地方法院九十二年度訴字第一九一九號
，中華民國九十三年三月十八日第一審判決（起訴案號：臺灣板橋地方法院檢察署九
十二年度偵字第五二五八號），提起上訴，本院判決如左：
    主  文
原判決撤銷。
甲○○傷害人之身體，累犯，處有期徒刑陸月，如易科罰金，以佰元折算壹日。
    事  實
一、甲○○曾因傷害案件，經臺灣板橋地方法院以八十七年度易字第五一二八號判決
    處有期徒刑四月，如易科罰金以三百元折算一日確定，已於民國（下同）八十八
    年六月十四日易科罰金執行完畢，詎猶不知悔改，因積欠乙○○油漆工程款項約
    新臺幣（下同）一萬五千元，經乙○○要求甲○○清償，甲○○竟心生不滿，於
    九十二年三月六日凌晨一時許，飲酒後（尚未達心神喪失或精神耗弱之程度）步
    行並翻越鐵絲網圍籬進入臺北縣樹林市○○街三十二巷三十號乙○○之住處庭院
    （無故侵入住宅部分已據乙○○撤回告訴），先自該庭院椅子上取得不詳人所有
    之美工刀一把（該刀伸出刀刃後全長約二十七公分，刀刃部分長約十點五公分）
    並放置褲子右邊口袋內供防身之用（甲○○對該美工刀無不法所有之意圖），再
    敲打乙○○住宅大門，大聲喊叫乙○○出來，因而驚動乙○○及其長子黃榮富、
    次子丙○○、幼子黃榮豪暨黃榮富之女友呂馥彤等人起身察看，乙○○向甲○○
    表示翌日始與之商談前揭債務問題，黃榮富請甲○○勿無理取鬧，雙方發生口角
    ，乙○○、黃榮富、丙○○並與甲○○拉扯，甲○○受此刺激，基於傷害人身體
    之犯意，自其褲子右邊口袋取出上開美工刀攻擊黃榮富等人，黃榮富見狀往後退
    而未受傷，丙○○則上前欲制止甲○○之行為，而遭甲○○以美工刀劃過頸部，
    致其頸部受有撕裂傷，甲○○再接續以美工刀攻擊丙○○，丙○○以右手阻擋，
    致其右手又受有第四指撕裂傷及筋膜斷裂之傷害。乙○○、黃榮富、黃榮豪見狀
    即共同架住甲○○，呂馥彤並報警處理，警方於同日凌晨一時許在上址門口逮捕
    甲○○，並扣得上開美工刀一把、甲○○所穿著沾染丙○○血跡之上衣一件、丙○○所著沾染其血跡之褲子一件及拖鞋一只。
二、案經丙○○（傷害部分）訴由臺北縣政府警察局樹林分局報請訴請臺灣板橋地方
    法院檢察署檢察官偵查起訴。
    理  由
一、訊據上訴人即被告甲○○供承有於右揭時地因工程款項事宜，前往右開乙○○住
    處，先在該乙○○住處庭院取得上開美工刀一把，嗣於雙方發生口角時，手持美
    工刀與丙○○發生互毆等情，惟矢口否認有右述傷害犯行，辯稱：伊還沒將美工
    刀之刀片推出，丙○○就出手打伊，伊拿美工刀揮向丙○○時，丙○○出手檔，
    美工刀就掉下來了，並沒有以美工刀揮砍丙○○，不知道丙○○身上的傷如何來
　  的云云﹔惟查：右揭犯罪事實，業據告訴人丙○○於警詢及偵查中指訴綦詳在卷
    ，並經當時在場之證人即告訴人丙○○之父乙○○、哥哥黃榮富及黃榮復之女友
    呂馥彤分別於警詢、偵查中及原審法院審理時證述明確在卷（見偵查卷第十九頁
    至第二四頁、第五十頁背面至第五二頁背面、第九七頁背面，原審卷九十三年三
    月四日審判筆錄），而告訴人丙○○於上揭時地受傷後，旋於九十二年三月六日
    凌晨一時四十分至亞東紀念醫院就醫，經診斷結果其受有頸部撕裂傷、右手第四
    指撕裂傷及筋膜斷裂，因亞東紀念醫院缺乏病房，因此於同日凌晨四時五十分辦
    理出院並於同日轉入臺北縣樹林市仁愛醫院，迄同年月十日始出院等情，有亞東
    紀念醫院九十二年三月六日診斷證明書、仁愛醫院九十二年三月二十七日診斷證
    明書各乙紙及仁愛醫院九十二年四月二十一日仁醫字第九二０八一號函所附丙○○病歷資料影本乙份附卷可稽（見偵查卷第二五頁、第六五頁至第九四頁），復
    有美工刀一把、被告所穿著沾染血跡之上衣一件及告訴人丙○○所著沾染血跡之
    褲子一件扣案暨現場照片共十三幀附卷可憑（見偵查卷第二七頁至第三三頁），
    而扣案之美工刀一把及上揭沾染血跡之衣褲，經臺北縣政府警察局樹林分局警員
    吳燈旺以棉棒採集血跡檢體後，與丙○○之唾液棉棒一併送請刑事警察局比對鑑
    定，經該局以ＤＮＡ型別鑑定之結果，上開美工刀、被告所穿著之上衣與丙○○
    所著褲子上所採集之血跡檢體均與丙○○之ＤＮＡ─ＳＴＲ型別相同，亦有刑事
    警察局九十二年六月十九日刑醫字第０九二００八０九九三號鑑驗書乙份在卷可
    稽（見偵查卷第一０三頁）（至檢察官於九十二年三月二十六日復將上開美工刀
    檢驗法試驗呈陰性反應」，有該局九十二年四月二十八日調科肆字第０九二００
    一二九六八０號鑑定通知書乙份在卷可參，惟依卷附案發時拍攝之上開美工刀照
    片三幀所示，清晰可見該美工刀之刀刃並無生鏽現象，且上開美工刀係由巡邏員
    警帶回，單獨放在塑膠袋內，先由臺北縣政府警察局樹林分局樹林派出所警員曾
    信利拍照後，再交由該分局三組警員吳燈旺採證，吳燈旺持棉花棒沾食鹽水擦拭
    美工刀刀刃之全部，待該棉花棒陰乾後再單獨放入一個證物袋內封緘送驗等情，
    亦經證人即臺北縣政府警察局樹林派出所員警曾信利、吳燈旺於原審法院審理時
    到庭證述明確（見原審卷九十三年三月四日審判筆錄），則該扣案之美工刀係因
    扣案後經警員吳燈旺以棉棒沾鹽水擦拭刀刃全部，致法務部調查局鑑定時產生生
    鏽現象，且無法驗得血跡反應，附此敘明。又檢察官於九十二年六月十六日將上
    開美工刀送請刑事警察局鑑定比對其上是否留有指紋，經該局化驗結果，因指紋
    紋線模糊不清，無法比對，固有該局九十二年七月三十日刑紋字第０九二０一四
    二七五三號鑑驗書乙份在卷可按，惟被告並未否認持有該美工刀，且上開美工刀
    經警方在案發現場之地上取得後，迭經黃健書、曾信利、吳燈旺等多名警員碰觸
    ，並經警員吳燈旺以食鹽水擦拭刀刃全部，從而刑事警察局於九十二年六月十六
    日受檢察官之囑託鑑定時未能採得清晰之指紋，亦不足以影響被告曾持有該美工
    刀之事實，併予敘明。）﹔至被告雖辯稱當時伊與丙○○互毆時，手拿之美工刀
    並未露出刀刃，亦未揮舞，不知丙○○是如何受傷的云云，惟依卷附警方拍攝自
    案發現場地上遺留之美工刀照片所示，該美工刀之刀刃已伸出塑膠握柄達數公分
    之長度，且依上揭告訴人丙○○之診斷證明書及病歷表所載，告訴人丙○○受有
    頸部撕裂傷、右手第四手指撕裂傷及筋膜斷裂等傷害，當時並致血液噴至被告及
    告訴人丙○○所著衣褲，則依此告訴人丙○○所受之傷害顯係遭尖銳之利器重創
    所致，茍被告當時手持之美工刀並未露出刀刃，又何以致告訴人丙○○受有如此
    傷害，至被告雖另以當時告訴人丙○○手持長刀，可能因而傷到自己云云，然告
    訴人丙○○否認當時手持長刀，且依告訴人丙○○上述傷害並非長刀所致，而若
    告訴人丙○○當時手持長刀，亦無砍傷自己之頸部及右手手指之可能，且被告亦
    無受何刀傷，是告訴人丙○○所受上述傷勢顯係遭被告持扣案之美工刀傷害所致
    ，堪予認定。依上所述，被告所辯並無持美工刀傷害告訴人丙○○云云，要屬卸
    責之詞，殊無足採，事證明確，被告犯行洵堪認定。
二、核被告所為，係犯刑法第二百七十七條第一項之普通傷害罪。至公訴意旨雖以被
    告持美工刀砍傷告訴人丙○○，所為係犯刑法第二百七十一條第二項、第一項之
    殺人未遂罪，惟查殺人罪之成立，須於實施殺害時，即具有使其喪失生命之故意
    ，若欠缺此種故意，僅在使其受傷害，而結果確致傷害，祇與使人受傷害之規定
    相當，要難遽以殺人未遂罪論處，至其受傷傷痕之多寡、下手輕重如何、是否為
    致命部位等，雖可藉為認定有無殺意之心證，然僅係供認定有無殺意之參考，不
    能據為殺人與傷害之絕對標準（參照最高法院四十八年臺上字第三三號、十八年
    上字第一三０九號、十九年上字第七一八號判例），查被告於右揭時地因約一萬
    五千元之工程款債務糾紛前往乙○○住處，與乙○○發生爭執，並因而致生本件
    事件，僅依此被告與證人乙○○間之債務糾葛，已難認被告即有欲置告訴人丙○○於死之動機，且查被告前往乙○○住處若即萌生殺人之犯意，衡情當必預備行
    兇工具前往，而無於至乙○○住處庭院時因適見庭院椅子上置有美工刀一把，始
    持以置於口袋內供防身，並於與乙○○等人發生衝突，方取出該美工刀行兇，且
    當時除告訴人丙○○外，並有證人乙○○、黃榮富及黃榮豪等多人在場，被告僅
    隻身一人、勢單力薄，被告又如何置告訴人丙○○於死，且與被告發生債務糾葛
    者係乙○○，被告又有何欲置告訴人丙○○於死之犯意，是被告顯無殺人犯意，
    公訴人認被告所為係犯殺人未遂罪，起訴法條尚有未洽，惟起訴之基本犯罪事實
    同一，自應予以變更。至被告雖供稱伊前往乙○○住處前曾在其住處喝了一瓶玉
    泉清酒云云，而經警於九十二年三月六日凌晨二時十二分對被告施以呼氣後酒精
    濃度檢測之結果固達每公升零點六八毫克，有該測定值紀錄乙紙附卷可參，惟依
    被告供述其係自住處步行並翻越鐵絲網圍籬進入證人乙○○之庭院，且對於前往
    證人乙○○住處之動機、如何與證人乙○○、黃榮富、黃榮豪及告訴人丙○○等
    人發生口角及肢體衝突之過程均記憶清晰，而於第一次警詢時拒絕接受訊問，復
    於警詢時以「未持美工刀傷害丙○○」、「美工刀之刀刃未伸出」、「美工刀上
    沒有血跡」等由為自己辯解，足認被告於案發當時之行動能力自由，對外界事務
    之知覺理會及判斷作用並未較普通人之平均程度為減縮，被告於行為時顯未因飲
    酒而陷於心神喪失或精神耗弱之狀態，自無得減輕情形，附此敘明。而查被告有
    事實欄所載之前科判決及執行情形，有本院被告全國前案紀錄表乙份在卷可考，
    其於受有期徒刑執行完畢後，五年以內再犯本件有期徒刑以上刑之罪，為累犯，
    應依刑法第四十七條規定加重其刑。原審就被告上述犯行予以論罪科刑，固非無
    見，惟查被告於本院審理中已與告訴人丙○○達成民事和解，並賠償告訴人丙○○損失，而告訴人丙○○亦表示不再追究被告之犯行，有告訴人丙○○出具之陳
    報狀附於本院卷可考，原審以被告未賠償被害人所受之損害，據為量刑之參酌，
    即有未洽，是檢察官上訴意旨猶以被告持美工刀揮砍告訴人丙○○，所為係犯殺
    人未遂罪，暨被告否認犯罪，固均無理由，惟原判決既有可議，自應由本院予以
    撤銷改判，爰審酌被告之素行，犯罪之動機、目的、手段，告訴人丙○○受傷之
    程度，被告已與告訴人丙○○達成民事和解、賠償損害及犯罪後之態度等一切情
    狀，量處有期徒刑六月，並諭知易科罰金之折算標準。至扣案之美工刀一把，訊
    據被告供稱係自乙○○住處之庭院椅子上所取得等語，且無何積極證據足資證明
    該美工刀係屬被告所有，又非屬違禁物，自不予宣告沒收，附此敘明。
三、至起訴書之「證據並所犯法條」欄雖漏未載明被告涉犯刑法第三百零六條無故侵
    入住宅罪，惟其「犯罪事實」欄已明確記載被告甲○○「未經乙○○同意，無故
    翻牆侵入乙○○住宅大門」，且乙○○已於九十二年三月二十日檢察官偵查中提
    出告訴（見偵查卷第五一頁背面），到庭執行職務之檢察官亦於原審法院審理中
    補充陳述被告涉犯刑法第三百零六條之無故侵入住宅罪嫌，並認此部分與前揭論
    罪科刑部分，具有牽連犯之裁判上一罪關係（見補充理由書及原審卷九十三年三
    月四日審判筆錄）。惟按告訴乃論之罪，告訴人於第一審辯論終結前得撤回其告
    訴，又告訴經撤回者，應諭知不受理之判決，刑事訴訟法第二百三十八條第一項
    、第三百零三條第三款分別定有明文﹔又刑法第三百零六條之罪，依同法第三百
    零八條第一項前段之規定，須告訴乃論。茲查乙○○於原審法院審理時已陳明撤
    回此部分之告訴，則依前揭說明，此部分原應為不受理之判決，惟公訴人認此部
    分與被告前揭論罪科刑部分具有牽連犯之裁判上一罪關係，自不另諭知不受理判
    決，附此敘明。
據上論斷，應依刑事訴訟法第三百六十九條第一項前段、第三百六十四條、第二百九
十九條第一項前段、第三百條，刑法第二百七十七條第一項、第四十七條、第四十一
條第一項，罰金罰鍰提高標準條例第一條前段、第二條，判決如主文。
本案經檢察官周誠南到庭執行職務。
中　　　華　　　民　　　國　　九十三　　年　　　七　　　月　　　八　　　日
                              臺灣高等法院刑事第三庭
                                  審判長法  官  張　連　財
                                        法  官  林　明　俊
                                        法  官  張  傳  栗
右正本證明與原本無異。
檢察官如不服本判決，應於收受送達後十日內向本院提出上訴書狀，其未敘述上訴之
理由者並得於提起上訴後十日內向本院補提理由書（均須按他造當事人之人數附繕本
）。
被告不得上訴。
                                        書記官  秦　慧　榮
中　　　華　　　民　　　國　　九十三　　年　　　七　　　月　　　九　　　日
附錄：本案論罪科刑法條全文
刑法第二百七十七條第一項
傷害人之身體或健康者，處三年以下有期徒刑、拘役或一千元以下罰金。
